【裁判字號】    94,易,916
【裁判日期】    950221
【裁判案由】    恐嚇取財等
【裁判全文】
臺灣彰化地方法院刑事判決               94年度易字第916號
公  訴  人  臺灣彰化地方法院檢察署檢察官
被      告  甲○○
            庚○○
上列被告因恐嚇取財等案件，經檢察官提起公訴（94年度偵字第
3126、4087號），本院判決如下：
    主  文
甲○○幫助連續意圖為自己不法之所有，以恐嚇使人將本人之物
交付，處有期徒刑伍月，如易科罰金，以參佰元算壹日。
庚○○幫助連續意圖為自己不法之所有，以恐嚇使人將本人之物
交付，處有期徒刑伍月，如易科罰金，以參佰元算壹日。
    事  實
一、庚○○前於民國（下同）91年間，因公共危險案件，經臺灣
    苗栗地方法院於91年11月25日以91年度易字第449號判決判
    處有期徒刑2年6月，執行完畢或赦免後令入相當處所施以監
    護3年確定，並於93年6月10日因縮短刑期假釋出監，甫於94
    年5月29日假釋未經撤銷而視為執行完畢（未構成累犯）。
    詎仍不知悔改，與甲○○均明知金融機構帳戶係個人財產信
    用之表徵，如將之交付他人，可預見該蒐集帳戶之他人，有
    將購得之帳戶供作向其他人恐嚇取財、匯款或轉匯款等不法
    用途之可能，且其發生亦不違背其等本意，猶在不確定故意
    下，容任他人持帳戶藉以遂行犯罪，竟與甲○○均基於幫助
    意圖為自己不法所有之犯意，於94年3月中旬某日，由庚○○居中介紹其表弟辛○○予甲○○認識後，由甲○○出面以
    新台幣（下同）3,000元之代價，在庚○○位於苗栗縣頭份
    鎮○○里○○街11巷16號之住處外，向辛○○收購其所有之
    第一商業銀行頭份分行帳號：00000000000之帳戶，辛○○
    並當場將上開帳戶之存摺、提款卡及密碼交付予甲○○。甲○○與庚○○於取得辛○○上開帳戶之存摺、提款卡及密碼
    後，即於不詳時間、地點，將上開購得之帳戶之存摺、提款
    卡、門號交付予擄鴿勒贖集團中之某不詳姓名、年籍之成年
    人使用，供作該擄鴿勒贖集團恐嚇取財時之匯款帳戶，以此
    方式幫助該擄鴿勒贖集團向不特定人恐嚇財物。嗣該擄鴿勒
    贖集團內之某不詳姓名、年籍之成年人即基於意圖為自己不
    法所有，且基於恐嚇取財之概括犯意，於附表所示之時間，
    以0000000000號行動電話撥打附表所示被害人癸○○等人之
    電話，恫嚇上開被害人癸○○等人須匯款入上開辛○○帳戶
    內始得取回失竊鴿子，否則要將鴿子處理掉等語，致使如附
    表所示之被害人癸○○等心生畏懼，乃先後依指示匯如附表
    所示之款項至上開辛○○帳戶內，使其等各受有如上開匯出
    款項之損失，以此方式恐嚇取財得逞。後因經警獲報後，轉
    知第一商業銀行將該帳戶列管而致該帳戶無法以提款卡提領
    ，適辛○○於94年3月31日下午5時許，前往第一商業銀行頭
    份分行操作提款機，因無法提款，辛○○遂臨櫃提款，復經
    警調閱辛○○臨櫃提款之監視器錄影帶後，依法拘提辛○○
    到案，始循線查獲上情。
二、案經彰化縣警察局和美分局報請臺灣彰化地方法院檢察署檢
    察官偵查起訴。
    理  由
一、訊據被告甲○○及庚○○均矢口否認有何幫助恐嚇取財之犯
    行，被告甲○○辯稱：伊並未向辛○○購買帳戶，辛○○係
    透過庚○○介紹認識，因辛○○向伊借5,000元未還，伊才
    會撥打辛○○之電話催討借款等語；而被告庚○○則以：伊
    並未介紹辛○○販賣帳戶予甲○○，伊僅介紹辛○○向甲○○借款5,000元，不知為何辛○○會指認伊有此犯行等語置
    辯。經查：
（一）證人辛○○迭於警詢、偵訊及本院審理時均具結（偵訊中
      與本院審理中）證稱：伊所有之第一商業銀行頭份分行帳
      號：00000000000號帳戶，係透過表哥庚○○，於94年3月
      中旬，在庚○○之家中，以3,000元之代價，販賣予甲○○，並將上開帳戶之存摺、提款卡及密碼一併交付，嗣於
      94年3月31日下午4時許，是甲○○以0000000000號門號之
      行動電話撥打電話給伊，約伊前往庚○○之家中找他們，
      問伊是否將第一商業銀行頭份分行之提款卡擋掉，伊表示
      可以證明給他看並無掛失，甲○○便將伊先前交予他之提
      款卡返還予伊，伊與庚○○遂於同日下午4時許，共同前
      往第一商業銀行頭份分行外之提款機測試，但因提款機顯
      示無法提領，伊才前往櫃檯詢問等語，衡情，證人辛○○
      係被告庚○○之表弟，而與被告甲○○係經由被告庚○○
      介紹而於94年3月間始認識，與渠等二人均無夙怨，應無
      設詞陷害被告等人之理，其證詞之可信度本即甚高，且其
      於警詢、偵訊及本院審理時所證述之情節均一致，並無前
      後不一或相互矛盾之情形，況依卷附之被告甲○○平時所
      使用之門號0000000000號行動電話通聯紀錄所示（見警卷
      第64頁），被告甲○○確有於94年3月31日下午3時20分11
      秒、下午3時22分20秒、3時45分31秒、4時14分28秒分別
      撥打證人辛○○所持用之門號0000000000號行動電話，通
      話時間分別為10、17、54、35秒，而當時0000000000號行
      動電話所使用之基地台，前三通均為苗栗縣頭份鎮○○路
      28號7樓，最後一通則位於苗栗縣頭份鎮○○里○○路172
      號，核與證人辛○○所證述：當天下午甲○○撥打伊之行
      動電話約3、4次，伊從造橋出發，快到尖山大橋之後，甲○○撥打電話叫伊前往庚○○位於苗栗縣頭份鎮之家中找
      他們，伊便前往庚○○之家中找他們，討論關於帳戶無法
      領款之事等語相符，是應認證人辛○○上開證詞為可採信
      。
（二）被告甲○○及庚○○雖均辯稱：渠等並未向辛○○購買上
      開帳戶，係辛○○透過庚○○向甲○○借款5,000元，甲○○事後有向辛○○催討上開欠款云云，惟查：I、被告
      庚○○於94年7月12日在其所監護之苗栗惟恭醫院受檢察
      官偵訊時供稱：「（曾否介紹甲○○給辛○○認識？）我
      不清楚。」、「（你跟甲○○、辛○○有無在一起過？）
      沒有。」、「（有沒有介紹廖向王借錢，你有無跟王借錢
      ？）沒有。」（見94年度偵字第3126號卷宗第60、61頁）
      ，惟事後於本院準備程序時則供稱：「有一天辛○○跑來
      跟我借錢，說有急用，時間約今年3、4月份，我沒有錢借
      他，我就打電話給甲○○，....，我打給甲○○時，甲○○說他有錢給我先借，我們三人就約在苗栗客運總站前見
      面，甲○○一見面，就親自交付5,000元給辛○○，過沒
      多久，我就入監了，....，甲○○有找我父親問我去哪裡
      ，他要找我追回辛○○的那筆錢，但那時候我已經被苗栗
      地院判監護處分，所以甲○○沒有找到我，當天甲○○將
      5,000元交給辛○○時，辛○○有留0930的電話給甲○○
      ，但我不知道甲○○有沒有打」，其於本院審理時又供稱
      ：「辛○○沒有錢，我找甲○○借錢，時間是去年的事情
      ，在我去醫院之前，辛○○說他有急用要借5,000元，我
      就打電話給甲○○問他有沒有，甲○○說有，打完之後大
      約一個小時左右，就在那天下午快要吃飯的時候，甲○○
      到苗栗客運總站，我跟辛○○到那邊等，甲○○來之後就
      拿5,000元借給辛○○，....，後來甲○○一個禮拜多有
      打電話來問說要找辛○○，因為甲○○打電話給辛○○都
      沒有開機，也沒有回應，辛○○的電話是我給甲○○的，
      ....，我有跟甲○○說辛○○家住哪裡，但我不知道甲○○有沒有去找過，後來甲○○就說辛○○避不見面，甲○○是自己去辛○○家找辛○○，辛○○家的住址是我跟甲○○講，我從未帶甲○○去辛○○家。」等語。II、被告
      甲○○於檢察官94年7月5日下午2時10分偵訊時供稱：「
      （知不知道辛○○手機號碼？你有無打電話給他過？共幾
      次？）不知道，要透過庚○○，打了好幾通。」、「（告
      知通聯紀錄）（你打電話給辛○○何事？）催討欠款，他
      騙了我好幾次。」，惟其於本院準備程序時則供稱：「辛○○是我透過庚○○介紹才認識的，今年過年認識的，認
      識2、3個月，庚○○從苗栗看守所出來後，就住在家裡，
      那陣子庚○○還算蠻清楚，我第一次認識辛○○的時候是
      在頭份車站總站前面，庚○○打電話給我，說他弟要調錢
      ，要5000元，我就從南庄到頭份總站拿錢給辛○○，那是
      第一次見到辛○○，庚○○也有在場，後來我跟辛○○見
      過很多次，為了催那筆錢，那筆錢到現在也都沒有還我，
      我是透過庚○○找辛○○，我本身並不知道辛○○的手機
      號碼，我的手機號碼是0000000000，就這一支，庚○○自
      己沒有手機，他都用他爸爸的手機，號碼我忘記了，我不
      曾向辛○○買過帳戶，我去找庚○○要找辛○○的時候，
      庚○○就有把辛○○的手機號碼給我，我也有打過，我用
      我0920的手機打給辛○○的電話，只記得0930開頭，打給
      辛○○的時間我不記得了，只知道是我借錢給辛○○之後
      …。」等語，於本院審理時則供稱：「我有打電話向辛○○要過，....，辛○○的電話是庚○○給我的，....，就
      直接打給辛○○，我向辛○○催過好幾次，但忘記已經催
      過幾次，我不可能一天打好幾通電話，這樣的話，電話費
      就不只了，我也不會這樣，（後改稱）大約就只有打過1
      、2次後，辛○○就說哪天要還我錢，到那天我就會打好
      幾通電話催辛○○還錢，後來辛○○就沒消沒息，連人都
      沒有來，這種情形有2次。」，觀諸被告甲○○及被告庚○○歷次於警詢、偵訊、本院準備程序及審理時之供詞，
      關於I、被告甲○○是否知悉辛○○之手機電話號碼，係
      於借款當日辛○○直接將電話號碼告知被告甲○○，抑或
      事後於催款時由被告庚○○將辛○○之電話號碼告知被告
      甲○○，II、被告甲○○催款之方次主要係透過被告庚○○轉告辛○○或直接與辛○○接洽、其次數、頻率、是否
      因催討欠款經常與辛○○會面，以及III、被告庚○○是否
      曾帶同被告甲○○前往辛○○家中催款等情節，均前後不
      一致且互核不相符，自難認其供述為可採信。
（三）又如附表所示被害人癸○○等人接獲0000000000號行動電
      話，恫嚇上開被害人癸○○等人須匯款入上開辛○○帳戶
      內始得取回失竊鴿子，否則要將鴿子處理掉等語，致使如
      附表所示之被害人癸○○等心生畏懼，乃先後依指示匯款
      至上開辛○○帳戶內，使其等各受有如上開匯出款項之損
      害，後因被害人報警後，轉知第一商業銀行將該帳戶列管
      而致該帳戶無法以提款卡提領，適辛○○於94年3月31日
      下午5時許，前往第一商業銀行頭份分行操作提款機，因
      無法提款，辛○○遂臨櫃提款乙情，業經證人即被害人乙○○、己○○於警詢及偵訊中及證人即被害人癸○○、戊○○、丁○○、壬○○及丙○○於警詢時證述屬實，復有
      匯款單7紙、監視器錄影帶翻拍照片2幀、被害人乙○○所
      使用之門號0000000000號行動電話之通聯紀錄1份、恐嚇
      取財所用之門號0000000000號行動電話之通聯紀錄1份及
      第一商業銀行頭份分行辛○○所有之00000000000號帳戶
      於94年3月份之交易明細表1份在卷可稽。
（四）常人至金融機構開立帳戶並非難事，如非供犯罪之非法使
      用，衡情自無置自己名義帳戶或身分證不用，而有出價取
      得他人帳戶、身分證使用之必要。且金融帳戶事關存戶個
      人財產權益之保障，具高度專有性，該等專有物品如落入
      不明人士手中，極易被利用為財產犯罪工具，此係具備一
      般生活智識者皆能體察之常識。又犯罪集團使用他人存摺
      作為指示被害人匯款工具之犯罪類型層出不窮，並廣經各
      方媒體披載，常人對此均能知曉。本案被告甲○○、庚○○均為具有基本智識之人，對於上開各情，自有認識，竟
      收購辛○○之金融帳戶存摺、提款卡、身分證等物並交予
      擄鴿勒贖犯罪集團成員，其主觀上顯具有縱使他人取得該
      帳戶後，作為恐嚇取財指定匯款工具，亦不違背其等本意
      之不確定故意至明。再被告甲○○、庚○○僅收購帳戶，
      並將上開帳戶之存摺、提款卡及密碼交予擄鴿勒贖犯罪集
      團之使用，然供恐嚇取財使用之門號0000000000號行動電
      話並無法證明係被告甲○○或被告庚○○所使用之電話，
      且無任何證據證明被告有何上開擄鴿勒贖犯罪集團竊取賽
      鴿及恐嚇取財之構成要件行為，此外又查無任何證據足資
      證明被告二人與該犯罪集團成員間有竊盜及恐嚇取財之犯
      意聯絡，是被告甲○○、庚○○所為應僅構成恐嚇取財之
      幫助行為。本案事證明確，被告甲○○、庚○○上開犯行
      ，堪以認定。
二、按所謂恐嚇，凡一切言語、舉動足以使他人生畏懼心者，均
    包含在內（最高法院22年上字第1310號判例要旨參照）。上
    開擄鴿勒贖集團內之某不詳姓名、年籍之成年男子於取得贓
    物賽鴿後，對如附表所示之被害人癸○○等人恐嚇稱未付款
    則將見不到鴿子等語，自足使如附表所示之被害人癸○○等
    人心生畏怖，而被告甲○○及庚○○將其所購得上開辛○○
    之帳戶販賣予上開擄鴿勒贖集團內之成員，自屬幫助之行為
    甚明，故核被告甲○○、庚○○所為，係犯刑法第30條第1
    項、第346條第1項之幫助恐嚇取財罪。被告二人未實際參與
    恐嚇取財之構成要件行為，僅從中協助轉交所收購帳戶之存
    摺、提款卡及密碼，促成擄鴿勒贖集團之成員有使用上開帳
    戶作為恐嚇取財取款所用之人頭帳戶，應均論以幫助犯，應
    依刑法第30條第2項規定按正犯之刑減輕之。又刑法第28 條
    之共同正犯，係指二人以上共同實施犯罪之行為者而言，幫
    助他人犯罪，並非實施正犯，在事實上雖有二人以上共同幫
    助犯罪，亦各負幫助犯之責任，無適用刑法第28條之餘地，
    此有最高法院33年上字第793號判例可參。本案被告庚○○
    介紹被告甲○○出面向辛○○購買帳戶，係與被告甲○○共
    同幫助該犯罪集團恐嚇取財，仍應各負幫助犯之責任，無刑
    法第28條之適用。上開擄鴿勒贖集團之成員多次恐嚇取財之
    犯行，時間緊接，方法相同，觸犯構成要件相同之罪名，顯
    係基於概括之犯意為之，應依連續犯之規定論以一罪，並依
    法加重其刑。又被告甲○○及庚○○係收購辛○○之帳戶（
    包括存摺、提款卡及密碼），並轉交予擄鴿勒贖集團成員使
    用，並未直接參與恐嚇取財之犯行，亦無從證明與上開擄鴿
    勒贖集團就上開恐嚇取財之犯行有何犯意之聯絡及行為之分
    擔，已如前述，公訴人誤認被告二人為恐嚇取財之共同正犯
    ，尚有未洽，併此敘明。爰審酌被告甲○○、庚○○平日素
    行，其等收購並提供帳戶予不法份子使用，非惟幫助擄鴿勒
    贖犯罪集團成員遂行恐嚇取財目的，同時使擄鴿勒贖犯罪集
    團成員得以隱匿其真實身分，減少遭查獲之風險，愈使渠等
    肆無忌憚，加深犯罪之猖獗，且其等犯後否認犯行，態度不
    佳，惟被告甲○○、庚○○僅係提供帳戶之幫助地位，並未
    實際參與擄鴿勒贖犯罪集團之犯罪行為，其等惡性較為輕微
    等一切情狀，分別量處如主文所示之刑，並均諭知易科罰金
    之折算標準，以資懲儆。
三、公訴意旨另以：被告甲○○、庚○○乘飼主己○○、乙○○
    、癸○○、戊○○、丁○○、壬○○、丙○○等人於94年3
    月間參與賽鴿時，在不詳地點，以先在賽鴿行經路線設置鳥
    網竊取渠等所有之賽鴿，因認被告二人涉有刑法第320條第1
    項之竊盜罪嫌。惟按犯罪事實應依證據認定之，無證據不得
    認定其犯罪事實；又不能證明被告犯罪者，應諭知無罪之判
    決，刑事訴訟法第154條第2項、第301條第1項分別定有明文
    。公訴人認被告二人涉有上開竊盜犯行，無非係以被告二人
    向辛○○購買其所有之第一商業銀行頭份分行00000000000
    號帳戶，且如附表所示之被害人接獲恐嚇電話後均將擄鴿勒
    贖之贖款匯入辛○○之上開帳戶內為據。惟查，竊盜罪之構
    成要件事實，需以竊取他人之不動產為要件，然上開買受人
    頭帳戶之事實，並非竊盜之構成要件事實，且公訴人亦無法
    舉證證明被告二人與竊取賽鴿之擄鴿勒贖集團就竊取賽鴿部
    分有何犯意之聯絡，此外本院復查無其他證據證明被告確有
    公訴人所指之竊盜犯行，揆諸前揭說明，既無積極證據證明
    被告確有公訴人所指之竊盜犯行，惟公訴人認此部分與前揭
    論罪科刑之恐嚇取財罪部分有方法結果之牽連犯關係，屬裁
    判上之一罪，爰不另為無罪之諭知。
據上論斷，應依刑事訴訟法第299條第1項前段，刑法第30條、第
56條、第346條第1項、第41條第1項前段，罰金罰鍰提高標準條
例第1條前段、第2條，判決如主文。
本案經檢察官林士富到庭執行職務。
中    華    民    國    95    年    2     月    21    日
              刑事第二庭  審判長法  官  石馨文
                                法  官  李水源
                                法  官  黃齡玉
以上正本證明與原本無異。
如不服本判決，應於判決送達後10日內，向本院提出上訴狀（ 須
附繕本 ）。
告訴人或被害人對於判決如有不服具備理由請求檢察官上訴者，
其上訴期間之計算係以檢察官收受判決正本之日期為準。
中    華    民    國    95    年    2     月    21    日
                                書記官  施嘉玫
附表
┌──┬─────┬────┬────┬───┬──────┬───┐
│編號│被害人姓名│接獲恐嚇│匯款日期│匯款金│如何匯款至第│備註  │
│    │          │電話之日│        │額    │一銀行頭份分│      │
│    │          │期及時間│        │      │行0000000000│      │
│    │          │        │        │      │8號帳戶     │      │
├──┼─────┼────┼────┼───┼──────┼───┤
│ 一 │癸○○    │94年3月 │94年3月 │1,800 │被害人至鹿港│被害人│
│    │          │18日上午│18日    │元    │頂番農會以現│使用之│
│    │          │11時    │        │      │金匯款      │電話為│
│    │          │        │        │      │            │04-772│
│    │          │        │        │      │            │0380  │
├──┼─────┼────┼────┼───┼──────┼───┤
│ 二 │丙○○    │94年3月 │94年3月 │4,008 │被害人至彰化│被害人│
│    │          │21日上午│21日    │元    │一信臨櫃以現│使用之│
│    │          │        │        │      │金匯款      │電話為│
│    │          │        │        │      │            │04-726│
│    │          │        │        │      │            │0256  │
├──┼─────┼────┼────┼───┼──────┼───┤
│ 三 │己○○    │94年3月 │94年3月 │1,905 │被害人至第一│被害人│
│    │          │21日下午│21日    │元    │銀行臨櫃現金│使用之│
│    │          │12時26分│        │      │存款        │電話為│
│    │          │27秒    │        │      │            │04-755│
│    │          │        │        │      │            │7392  │
├──┼─────┼────┼────┼───┼──────┼───┤
│ 四 │乙○○    │94年3月 │94年3月 │1,900 │被害人至第一│被害人│
│    │          │21日中午│21日    │元    │銀行和美分行│使用之│
│    │          │12時55分│        │      │臨櫃現金存款│電話為│
│    │          │37秒    │        │      │            │091109│
│    │          │        │        │      │            │7168  │
├──┼─────┼────┼────┼───┼──────┼───┤
│ 五 │戊○○    │94年3月 │94年3月 │1,732 │被害人至合作│被害人│
│    │          │21日下午│21日    │元    │金庫銀行臨櫃│使用之│
│    │          │1時     │        │      │以現金匯款  │電話為│
│    │          │        │        │      │            │096162│
│    │          │        │        │      │            │2077  │
├──┼─────┼────┼────┼───┼──────┼───┤
│ 六 │丁○○    │94年3月 │94年3月 │2,000 │被害人至第七│被害人│
│    │          │21日下午│21日    │元    │商業銀行秀水│使用之│
│    │          │1時2分  │        │      │分行臨櫃以現│電話為│
│    │          │        │        │      │金匯款      │093260│
│    │          │        │        │      │            │4669  │
├──┼─────┼────┼────┼───┼──────┼───┤
│ 七 │壬○○    │94年3月 │94年3月 │2,001 │被害人至莿桐│被害人│
│    │          │21日下午│21日    │元    │腳郵局以現金│使用之│
│    │          │1時     │        │      │匯款        │電話為│
│    │          │        │        │      │            │092899│
│    │          │        │        │      │            │5367  │
└──┴─────┴────┴────┴───┴──────┴───┘


司法院資訊處製作；財團法人民間司法改革基金會備份。
